臺灣桃園地方法院民事判決
110年度訴字第1633號
原      告  廖本煌  
訴訟代理人  謝秉錡律師
複  代理人  馬偉桓律師
            徐湘閔律師
被      告  廖謝惜妹
訴訟代理人  邱英豪律師
複  代理人  張世東律師
被      告  廖阿劍  
            廖秀珠  
            廖秀金  
上列當事人間請求拆除地上物等事件，本院於民國111年9月29日
辯論終結，判決如下：
    主  文
原告之訴及假執行之聲請均駁回。
訴訟費用由原告負擔。
    事實及理由
壹、程序事項
  ㈠按不變更訴訟標的，而補充或更正事實上或法律上之陳述者
    ，非為訴之變更或追加，民事訴訟法第256條定有明文。經
    查，原告起訴聲明原係請求：㈠被告○應將門牌號碼「桃園市
    ○○區○○路000巷00號（即桃園市○○區○○段00○號建物，下稱系
    爭農舍）」之違章建築部分拆除，並回復至系爭農舍保存登
    記之外觀態樣。㈡被告應協同原告向桃園市政府辦理改制前
    桃園縣八德市公所核發之84年建外使字第430號自用農舍（
    即系爭農舍）使用執照(下稱系爭使照)所記載之配合耕地辦
    理調整，並將超出建蔽率部分之配合土地(即原告所有之桃
    園市○○區○○段000地號，重測前為宵裡段595地號，下稱204
    土地)之刪除登記。㈢願供擔保准宣告假執行（本院卷第3頁
    ）。嗣具狀及當庭將聲明㈠被告○更正為被告廖謝惜妹、聲明
    ㈡更正為被告應協同原告向桃園市政府辦理系爭使照所記載
    之配合耕地即原告所有之204土地解除套繪管制（本院卷第3
    3、103頁），核原告所為僅係為事實上或法律上之補充、更
    正，與前揭規定相符，應予准許。
  ㈡被告廖阿劍、廖秀珠及廖秀金（下稱廖阿劍等3人）經合法通
    知，無正當理由未於言詞辯論期日到場，經核無民事訴訟法
    第386條各款所列情形，爰依原告聲請，由其一造辯論而為
    判決。
貳、實體事項
一、原告主張：廖謝惜妹所有系爭農舍坐落於其所有之桃園市○○
    區○○段000地號土地（面積1013.86平方公尺，重測前為宵裡
    段598地號，下稱182土地），並以原告所有之204土地及廖
    阿劍等3人所有之同段188地號土地（重測前為宵裡段600地
    號，下稱188土地）為配合耕地，系爭農舍應僅為二層建物
    ，所需耕地面積為3082平方公尺，惟系爭農舍搭蓋三樓鐵皮
    屋等違章建築，影響系爭農舍依實施區域計畫地區建築管理
    辦法第5條第1項建物面積不得超過耕地面積10％規定之配合
    耕地面積計算，涉及原告得否將204土地自系爭使照中剔除
    ，而有妨害原告之所有權；又原告所有之204土地因為系爭
    農舍之配合耕地受有建築管制，而使原告土地所有權有妨礙
    之事實，原告願以同段165地號土地（下稱165土地）為系爭
    農舍之配合耕地，爰依民法第767條第1項中段規定提起本件
    訴訟等語。並聲明如前。
二、被告則以：
  ㈠廖謝惜妹：系爭農舍係訴外人即廖謝惜妹之配偶廖本堯經訴
    外人即其父親廖福俊同意，以廖福俊所有之182、188、204
    土地合併申請興建，並於民國84年2月18日竣工，84年2月23
    日核發使用執照，廖福俊為原告之父親，原告雖於89年1月1
    3日因贈與登記取得204土地，惟基於繼承法理，仍應繼受前
    開使用借貸法律關係；又建物及配合耕地面積之計算，應以
    建物及土地登記謄本為準，縱系爭農舍有增建部分，亦無涉
    系爭農舍應配合耕地之面積；且系爭建物增建部分為違建及
    是否拆除，應由桃園市政府依桃園市違章建築處理要點職權
    認定與執行，原告請求拆除系爭農舍增建部分，為無理由，
    且當事人顯不適格等語，資為抗辯。並聲明：原告之訴駁回
    。
  ㈡被告廖阿劍等3人未於言詞辯論期日到場，亦未提出書狀，作
    何聲明或陳述。
三、本院之判斷：
  ㈠系爭農舍坐落於182土地，乃廖謝惜妹之配偶廖本堯申請興建
    ，並以204、188土地為配合耕地，經辦理農舍管制註記登記
    在案，該3筆土地原均為廖福俊所有，系爭農舍於84年2月18
    日竣工，84年2月23日核發使用執照，原告、廖本堯與廖阿
    劍等3人為廖福俊之子，廖本堯於84年9月21日因贈與登記取
    得182土地、原告於89年1月13日因贈與登記取得204土地、
    廖謝惜妹於96年8月31日因夫妻贈與取等系爭農舍、182土地
    、廖阿劍等3人於96年9月26日因分割繼承取得188土地等情
    ，有土地登記第一、二類謄本、建物登記第一類謄本、桃園
    市八德地政事務所109年6月9日函、系爭使照等附卷可參（
    本院卷第7、17、27至31、89、137頁），並有該3筆土地異
    動索引可佐（本院110年度訴字第835號卷第123、129至162
    頁），且為兩造所不爭執，堪信為真實。
  ㈡原告請求被告協同原告向桃園市政府辦理系爭使照所記載之
    配合耕地即原告所有之204土地解除套繪管制，為無理由：
　⒈按申請興建農舍之該筆農業用地面積不得小於0.25公頃；申
    請興建農舍之農業用地，其農舍用地面積不得超過該農業用
    地面積10％；已申請興建農舍領有使用執照之農業用地經套
    繪管制，除符合下列情形之一者外，不得解除：農舍用地面
    積與農業用地面積比例符合法令規定，經依變更使用執照程
    序申請解除套繪管制後，該農業用地面積仍達0.25公頃以上
    ；於各種用地內申請建造自用農舍者，其總樓地板面積不得
    超過495平方公尺，建築面積不得超過其耕地面積10％，建築
    物高度不得超過三層樓並不得超過10.5公尺，但最大基層建
    築面積不得超過330平方公尺，農業用地興建農舍辦法第2條
    第1項第3款、第9條第2項第3款、第12條第3項第3款、實施
    區域計畫地區建築管理辦法第5條第1項分別定有明文。
　⒉系爭農舍建築面積為149.46平方公尺，有建物登記第一類謄
    本可參（本院卷第27頁），182、188土地面積各為1013.86
    平方公尺、529.63平方公尺（本院卷第29、137頁），2者合
    計為1543.49平方公尺，依農業用地興建農舍辦法第2條第1
    項第3款、第12條第3項第3款規定，農業用地面積尚未達0.2
    5公頃（即2500平方公尺）不得解除套繪管制，原告請求被
    告協同就其所有204土地解除套繪管制，自屬無據。
　⒊原告雖主張願以165土地為配合耕地等語，惟為避免農地自由
    移轉他人並脫離農舍所有權人管理範圍，無法落實農業用地
    之積極農用，165土地應係屬農舍坐落土地之所有權人所有
    ，且符合10公里範圍內之土地，並檢討農舍用地面積與農業
    用地面積比例，其農業用地仍應達0.25公頃以上，得以165
    土地取代204土地等語，有桃園市政府建築管理處111年3月3
    日函可參（本院卷第227至228頁），165土地為原告所有，
    非182土地（即系爭農舍坐落土地）所有權人即廖謝惜妹所
    有，有土地登記第一類謄本可稽（本院卷第135頁），無從
    取代204土地為系爭農舍之配合耕地。原告前開主張，自無
    可採。
  ㈢原告請求廖謝惜妹將系爭農舍之違章建築部分拆除，並回復
    至系爭農舍保存登記之外觀態樣，為無理由：
　　按所有人對於妨害其所有權者，得請求除去之，民法第767
    條第1項中段定有明文。原告固主張系爭農舍搭蓋三樓鐵皮
    屋等違章建築，影響原告之204土地得否解除套繪管制等語
    ，然原告請求被告協同就204土地解除套繪管制，為無理由
    ，已如前述，廖謝惜妹雖不否認系爭農舍搭蓋違章建築，仍
    難認此情將致204土地無從解除套繪管制；更遑論農業用地
    興建農舍辦法第9條第2項第3款及實施區域計畫地區建築管
    理辦法第5條第1項所指農舍用地面積、建築面積均與系爭農
    舍三樓是否興建違章建築無涉；原告復稱：聲明㈠部分目前
    沒有妨害原告所有權行使等語（本院卷第274頁），是原告
    依民法第767條第1項中段規定請求廖謝惜妹拆除系爭農舍之
    違章建築，亦屬無據。
四、綜上所述，本件原告依民法第767條第1項中段規定，請求被
    告協同原告向桃園市政府辦理系爭使照所記載之配合耕地即
    原告所有之204土地解除套繪管制，及廖謝惜妹應將系爭農
    舍之違章建築部分拆除，並回復至系爭農舍保存登記之外觀
    態樣，均無理由，本院不能准許，依法應予駁回。原告之訴
    既經駁回，其假執行之聲請即失所附麗，應併予駁回。
五、本件為判決之基礎已臻明確，兩造其餘主張、陳述並所提證
    據均與本件之結論無礙，爰不再一一論述，附此敘明。
六、訴訟費用負擔之依據：民事訴訟法第78條。
中　　華　　民　　國　　111 　年　　10　　月　　31　　日
                 民事第一庭    法  官  呂如琦
正本係照原本作成。
如對本判決上訴，須於判決送達後 20 日內向本院提出上訴狀。
如委任律師提起上訴者，應一併繳納上訴審裁判費。
中　　華　　民　　國　　111 　年　　11　　月　　1 　　日
 　　　　　　　　　　　　　　　書記官  王志成